【裁判字號】    99,家訴,143
【裁判日期】    990914
【裁判案由】    宣告分別財產制
【裁判全文】
臺灣高雄地方法院民事判決             99年度家訴字第143號
原      告  台新國際商業銀行股份有限公司
法定代理人  甲○○
訴訟代理人  丙○○
被      告  丁○○
兼上一人
訴訟代理人  乙○○
上列當事人間請求宣告分別財產制事件，本院於民國99年8 月31
日言詞辯論終結，判決如下：
    主  文
被告乙○○與被告丁○○間之夫妻財產制應改用分別財產制。
訴訟費用由被告負擔。
    事實及理由
一、本件原告起訴主張：被告即債務人乙○○於民國89年5 月19
    日向原告申請一順位房屋貸款新臺幣（下同）500,000 元，
    並簽立免除作成拒絕證書之本票乙紙，截至99年6 月21日止
    ，尚積欠有本金490,712 元及自民國90年4 月21日起至清償
    日止按年息百分之7.5 計算之利息，此有臺灣高雄地院90年
    度票字第13500 號民事裁定及確定證明書為憑。因原告對被
    告即債務人乙○○尚有如上所述債權，期間迭經原告數次催
    索，惟被告及債務人乙○○均置之不理，拒不償還上開債務
    ，幾經強制執行仍無受償並發還本院90年度票字第13500 號
    民事裁定及確定證明書。為此，爰依依民法第1011條之規定
    ，提起本訴，並聲明：如主文所示。
二、被告則以：伊記得貸款是30萬元，伊的太太是在不知情之下
    嫁給伊等語置辯，並聲明：原告之訴駁回，訴訟費用。
三、按夫妻未以契約訂立夫妻財產制者，除本法另有規定外，以
    法定財產制，為其夫妻財產制；債權人對於夫妻一方之財產
    已為扣押，而未得受清償時，法院因債權人之聲請，得宣告
    改用分別財產制，民法第1005條、第1011條分別定有明文。
    所謂未得受清償，包括全無可扣押之物或所扣押之物數量不
    足及所扣押之財產不足清償該為扣押之債權人債權等情形（
    最高法院89年度臺上字第854 號判決參照）。
四、經查：
  (一)原告主張被告乙○○與被告丁○○現為夫妻，且渠等婚後並
    未以契約約定夫妻財產制，及被告乙○○積欠原告之債務，
    經原告聲請強制執行，未獲清償等情，業據其提出戶籍謄本
    、本票影本、台灣高雄地方法院90年度票字第13500 號民事
    裁定、台灣高雄地方裁定確定證明書、戶籍謄本、建物謄本
    、本院登記處函文等件為證。雖被告辯稱，貸款是30萬云云
    ，然此僅係被告對原告另訴請求債權不存在之訴，要非本院
    就本件宣告分別財產制，所得審究。綜上，本院審酌上開事
    證，認原告主張，信而有徵。
  (二)是以被告乙○○、丁○○既以法定財產制為其夫妻財產制，
    且被告乙○○之財產經強制執行仍無法滿足原告之債權，從
    而，揆諸前開規定，原告本於民法第1011條之規定，訴請本
    院宣告被告乙○○、丁○○間之夫妻財產制應改用分別財產
    制，為有理由，應予准許。
五、據上論結，本件原告之訴為有理由，依民事訴訟法第78條、
    第85條第1 項，判決如主文。
中    華    民    國    99    年    9     月    14    日
                  家事法庭  法  官  何清富
以上正本係照原本作成。
如對本判決上訴，須於判決送達後20日之不變期間內，向本院提
出上訴狀。
中    華    民    國    99    年    9     月    14    日
                            書記官   鄧思辰

司法院資訊處製作；財團法人民間司法改革基金會備份。
